臺灣高等法院刑事判決　　　　　　　　96年度上訴字第3257號
上　訴　人
即　被　告　丁○○
選任辯護人　鄒孟昇律師
　　　　　　蕭萬龍律師
上列上訴人因誣告案件，不服臺灣新竹地方法院96年度訴字第21
7號，中華民國96年6月29日第一審判決（起訴案號：臺灣新竹地
方法院檢察署93年度偵字第410號），提起上訴，本院判決如下
：
    主  文
原判決撤銷。
丁○○無罪。
    理  由
一、公訴意旨略以：被告丁○○係設於屏東縣崁頂鄉○○村○○
    路14之4號之聯成食品股份有限公司（下稱聯成公司）董事
    長兼總經理（其係設於臺北市○○路329號4樓之聯成公司法
    人董事歐瑞德國際股份有限公司〈下稱歐瑞德公司〉指定行
    使職務之自然人，任職期間分別自民國89年9月14日起至89
    年11月8日止、及自90 年2月28日起至90年12月31日止），
    明知聯成公司於86、87 年間轉投資美國ACE UNION FOOD U.
    S.A CORP.及ACE UNION LLC.等2家公司，因嚴重虧損而於89
    年間撤資，聯成公司並委託告訴人乙○○（聯成公司主要出
    資人）處理撤資及處分結餘資產美金31萬1554元等事宜，而
    上述結餘款項由聯成公司委任之會計師吳佳晉與丁○○確認
    無誤後，業經聯成公司於90年8月28日出具之90年度半年財
    務報告中，以營業外收入登帳，且沖抵聯成公司積欠告訴人
    乙○○之債務，復於90年10月29日由丁○○主持之90年度第
    9次董事會一致決議通過，告訴人乙○○並未擅將上述款項
    侵吞入己；又明知告訴人乙○○未於91年1月8日22時許，率
    同數十名不明人士，以接收公司為由侵入聯成公司，且以若
    不讓其接收公司，將要公司好看等語；再其擔任聯成公司負
    責人期間，為規避聯成公司債權人之假扣押，乃以內部聯絡
    單通令財會部門，將公司應收、付款項，改以聯成公司職工
    福利委員會另行申請設立之彰化銀行大順分行、臺灣銀行潮
    洲分行帳戶出入，並非繼任聯成公司董事長之丙○○所指示
    ，且明知丙○○及會計人員陳素慧、聯成公司職工福利委員
    會主任委員即告訴人甲○○仍依上開模式進出聯成公司款項
    ，並未將該聯成公司之款項侵吞入己。詎被告基於意圖使告
    訴人乙○○及丙○○、甲○○及陳素慧受刑事處分之概括犯
    意，連續於91年1月16日及20日間具狀向具有偵查權之屏東
    縣警察局東港分局、臺灣屏東地方法院檢察署，提出乙○○
    涉有背信、侵占、侵入住宅、強制、恐嚇等罪嫌，丙○○、
    甲○○、陳素慧則共同涉有業務侵占罪嫌之告訴，嗣經臺灣
    屏東地方法院檢察署檢察官偵查後，以91年度偵字第2151、
    2153號為不起訴處分確定，因認被告涉有刑法第169條第1項
    誣告罪嫌。
二、按犯罪事實應依證據認定之，無證據不得認定犯罪事實；不
    能證明被告犯罪者，應諭知無罪之判決，刑事訴訟法第154
    條第2項、第301條第1項定有明文。又認定犯罪事實，須依
    證據，而所謂證據，係指合法之積極證據就犯罪事實能為具
    體之證明者而言。而告訴人之告訴，係以使被告受刑事追訴
    為目的，是其陳述是否與事實相符，自應調查其他證據以資
    審認（最高法院52年台上字第1300號判例參照）；即必須藉
    由補強證據之存在，以增強或擔保告訴人陳述之證明力，告
    訴人之陳述始適合作為認定犯罪事實之基礎。再按誣告罪之
    構成要件，首須意圖他人受刑事或懲戒處分，次須向該管公
    務員誣告，即虛構事實進而申告他人犯罪。所謂虛構事實，
    係指明知無此事實而故意捏造者而言，如若出於誤信、誤解
    、誤認或懷疑有此事實，或對於其事實張大其詞，或資為其
    訟爭上之攻擊或防禦方法，或其目的在求判明是非曲直者，
    均不得謂係誣告。是其所申告之事實，並非完全出於憑空捏
    造或尚全然無因，只以所訴事實，不能積極證明為虛偽或因
    證據不充分，致被誣人不受追訴處罰者，仍不得謂成立誣告
    罪（最高法院83年度台上字第1959號判決參照）。
三、訊據被告雖對於有對告訴人乙○○、甲○○及被害人丙○○
    、陳素慧提起告訴一情，惟堅決否認有何誣告犯行，辯稱如
    下：
（一）關於告訴人乙○○背信、侵占部分：告訴人乙○○處理轉
      投資美國公司撤資相關事宜，明知聯成公司董事會並未決
      議以該撤資所得清償對乙○○之借款，且應作為聯成公司
      周轉金之用，惟並未將結餘匯入聯成公司，且未提出相關
      憑證以供查核。而90年度第1季的財務報表及半年報表係
      因逾期申報遭受處分，故就美國公司撤資部分，因無憑據
      乃以清算價值計算表（CLOSINGS TATEMEMT）為依據，先
      行製作財務報表。而侵占罪為即成犯，縱聯成公司事後同
      意以該撤資所得清償對於乙○○之債務，亦無解於乙○○
      先前逕以該撤資所得清償對自己債務而可能涉及侵占之疑
      義。因其當時身為公司負責人，為保護所有投資人、股東
      及員工之權益，乃請律師釐清此部分爭議，並非誣告。
（二）關於告訴人乙○○侵入住宅、強制、恐嚇部分：於91年1
      月8日當時被告人在桃園，並不在聯成公司，此部分事實
      經過係經由當時在場之黃肇貴轉述。因黃肇貴稱：當日晚
      上8時許，乙○○帶了自稱保全公司之黑衣人，說要接收
      公司，而其必須要離開，如不離開的話，就要小心一點，
      而覺得很恐怖等語，乃經聯絡公司之法律顧問郭憲文律師
      到場並報警處理。其當時身為聯成公司負責人，負有維護
      公司財產及員工安全之責任，此部分告訴自非無因。
（三）關於告訴人甲○○、被害人丙○○、陳素慧共同業務侵占
      部分：聯成公司之資金雖存於職工福利委員會，但所有出
      帳均需經其同意，然自91年1月中旬後未有任何轉帳傳票
      、付款憑單及銀行提款單送至其審核。當時其仍為聯成公
      司董事長，乃於91年1月21日委請開瑞法律事務所函告被
      害人丙○○，將由特別助理許文耀及黃肇貴進駐聯成公司
      協助被害人丙○○處理及監管公司事務之執行，但被害人
      丙○○及陳素慧拒絕提出說明，而其身為公司負責人，竟
      無法得知公司資金營運情形，自會懷疑公司資產遭告訴人
      甲○○、被害人丙○○、陳素慧施詐挪用，是其主觀上並
      無誣告之犯意。
（四）其當時係歐瑞德公司派往聯成公司之法人代表，因認既身
      為聯成公司代表人，即應盡公司代表人之責任，非有圖得
      任何利益之動機，確無誣告之犯意。
四、經查：
（一）被告前於91年1月16日、同年1月20日具狀向具有偵查權之
      屏東縣警察局東港分局、臺灣屏東地方法院檢察署檢察官
      ，提出告訴人乙○○有背信、侵占、侵入住宅、強制、恐
      嚇等罪嫌，告訴人甲○○、被害人丙○○、陳素慧有共同
      業務侵占罪嫌之告訴，嗣經臺灣屏東地方法院檢察署檢察
      官偵查，於92年2月24日以91年度偵字第2151號、第2153
      號為不起訴處分確定一情，固有臺灣屏東地方法院檢察署
      91年度偵字第2151號、第2153號不起訴處分書及相關案卷
      可參。惟被告是否成立誣告，仍須具體審酌。
（二）關於告訴人乙○○背信、侵占部分：
    １聯成公司轉投資美國AC E UNION FOOD U.S.A CORP.及ACE
      UNION LLC.等2家公司，由告訴人乙○○代為處理撤資事
      宜，雖為被告所是認，並據聯成公司89年度第6次董事會
      議決議通過在案，有該次董事會議事錄在卷可參（見第9
      號偵查卷第48頁）。惟上開董事會議事錄，並未記載將撤
      資所得用以清償聯成公司對乙○○之欠款。又上開撤資所
      得並未交回聯成公司，即直接匯入乙○○之帳戶，用以清
      償聯成公司對乙○○之欠款一情，亦據告訴人乙○○自承
      在卷（見原審卷第112、114頁）。然就何以將該款項匯入
      乙○○帳戶之緣由，告訴人乙○○於偵查中先稱：「這2
      家公司投資後所得35萬5千美金，是否你拿走？）我不清
      楚」（見第2153號偵查卷第12頁反面），嗣於原審改稱：
      「被告跟我說，如果公司不夠錢，妳先借錢給公司，但是
      公司不用的資產處理後，如果有錢可以先償還給我，所以
      處理美國公司撤資之後所得的款項就同意先還給我」「…
      …因為被告跟我說再拿錢出來借給公司，順便處理美國撤
      資的事情後，撤資結餘可以把錢還給我」「（有沒有證據
      證明妳事先經過被告的同意？）除了被告口頭協商，沒有
      其他文件證明，但是我認為聯成公司是上市公司，應該會
      有內部的文件」「這是被告同意後和我協商的」（見原審
      卷第108、110至112頁），先後所述並不一致；且其於原
      審供述：「（妳說美國2家公司投資，是因為聯成公司欠
      缺周轉金？）有，但是主要是因為公司以很少的租金租給
      別人，且該資產和公司的營運沒有直接關係，所以沒有存
      在的必要」「（聯成公司既然欠缺周轉金，那撤資所得…
      …為何要匯到妳的帳戶？）因為我是公司主要的投資人，
      透過這樣的方式才能控制瞭解公司的資金和營運」等情（
      見原審卷第113頁），是其本身亦瞭解聯成公司有資金周
      轉上需求，以此對照其前揭所稱：「如果有錢可以先償還
      給我」等語，則縱其所述有經被告口頭同意清償欠款之情
      屬實，該條件亦為「公司有錢時」，並非一經辦理海外撤
      資事宜，即可對於聯成公司情況不與聞問，僅為便於告訴
      人乙○○自身控制及瞭解，即將撤資所得直接清償告訴人
      乙○○之欠款。由此以論，被告與告訴人乙○○關於撤資
      所得之處理上，非無認知之差距。
    ２又告訴人乙○○自承：事後並未向聯成公司報告處理之經
      過情形（見原審卷第113頁），此與被告所辯告訴人乙○○並未提供撤資所得憑據之情形相符。復參證人吳佳晉會
      計師證稱：「（關於90年度半年報中第21頁提及聯成公司
      投資ACE UNION FOODS U.S.A CORP.在90年度收回美金311
      ,554 美元，帳列其他收入，當時有無查該此項目？）有
      。當時另外一家ACE UNION LLC.在89年度時其帳面價值就
      是零，所以該公司就列投資損失。因為ACE FOODS有出具
      一張CLOSING STATMENT（清算價值計算表）所以我們就帳
      列其他收入」「（ACE DOODS的清算價值就只有清算價值
      計算表彰顯？）我沒有印象有其他評估報告，我們最後調
      整的依據是按照這張清算表」等語（見第9號偵查卷第43
      頁），證人郭憲文律師證稱：「……聯成公司委託乙○○
      去處理美國公司撤資的事情，結餘直接轉到乙○○的帳戶
      ，沒有進到公司的帳戶，對於這樣撤資的過程和報告也沒
      有提供書面，經過被告當時委託我發上開律師函之後，乙○○仍然沒有處理，所以許文耀說被告當時是聯成公司的
      董事長，乙○○這樣的行為是否有侵占的嫌疑，所以才提
      供相關資料提出告訴」，證人許文耀證稱：「證人郭憲文
      說這些訴狀的內容都是你告訴他的，有何意見？）是的，
      都是我向他說明的」「（剛才提示這些訴狀和律師函都是
      用被告的名義發出，為何事實是你去向郭憲文陳述？）因
      為被告比較忙，就請我去聯絡律師發律師函和訴狀，訴狀
      和律師函的內容是我告訴律師的，就我和被告所知道的事
      實告訴律師，請郭律師寫律師函和訴狀」「因為美國資產
      的處理在聯成公司裡面只有1張明細表和財務報表，並沒
      有相關的資產鑑價報告和資金流程的相關憑證，剩餘的資
      產也沒有匯回公司，被告曾經多次請乙○○提供，乙○○
      都提不出來，也請郭律師發函，乙○○也不回應，因此就
      懷疑乙○○恐怕私下侵占資產，所以才會去請教律師，經
      過律師研究後認為可能有不法行為，所以才委託郭律師提
      出告訴」（見原審卷第168至169頁）等情綜合以觀（見原
      審卷第101頁），則被告對於告訴人乙○○提出此部分侵
      占之告訴，自非憑空捏造而蓄意誣指。
    ３至於聯成公司90年10月29日召開之90年度第9次董事會議
      事錄雖記載，決議通過90年度第3季財務報表及第1季重編
      財務報表、90年度上半年重編財務報表等事項（見警卷(二)
      第90頁），並經證人吳佳晉會計師證稱：「（聯成公司實
      際上有收回31萬1554美元？）關於此部分因為聯成公司委
      任乙○○全權處理上述2家國外公司之權利義務，乙○○
      直接將ACE FOODS的清算收入沖抵聯成公司對乙○○的債
      務，所以這筆金額並未實際進入聯成公司的帳戶，聯成公
      司只是在帳上做調整」「（關於帳上沖抵的部份是指本次
      半年報第31頁所示？）是。沖抵的項目就是其他應付款及
      應付票據」「（清算價值計算表有與聯成公司董事長兼總
      經理丁○○討論過？）有，因為這是一個重大的調整，我
      們一定會和他討論，我們是把調整項目逐項和他討論，我
      不記得是否有拿這張清算價值計算表和他討論，但他沒有
      反對我們在本次半年報中調整的項目，為了這份報表，我
      和他見過很多次面」「（這份半年報最後是經過丁○○確
      認？）我們和他討論過很多次，最後是經過聯成公司及他
      蓋章確認」（見第9號偵查卷第43、44頁），雖撤資所得
      經清償告訴人乙○○之欠款後，經會計師依清算價值及抵
      沖對乙○○欠款之結果調整財務報表，並經董事會事後追
      認通過。但此乃依上開資產變動之情形呈現在財務報表上
      之結果，並非該公司事前決議予以同意將撤資所得逕予清
      償告訴人乙○○之特定債權。被告既認以聯成公司代表人
      之身分，關於未經公司決議即將該款項交由告訴人乙○○
      抵沖欠款，且是否可先逕予抵沖容有認知上之差距，且侵
      占罪屬即成犯，不因事後同意而有不同，經委由證人許文
      耀與該公司法律顧問郭憲文律師研究後，對告訴人乙○○
      提出侵占之告訴，實難認有何誣告之犯意。
    ４另證人甲○○雖證稱：「（請……提示屏東縣警察局東港
      分局卷內所附聯成公司90年度第9次董事會議事錄、簽到
      單等，請陳述當天開會過程及討論的議題為何？）詳細情
      形我不太記得，我不記得是大家一起坐下來開會討論還是
      說大家先有共識，不拘形式作成議事錄，並簽到證明大家
      有共識，但是不管是那一種形式，都確實有這個決議」「
      （你自己擔任紀錄，為何無法確定沒有在那個時間召開董
      事會？）因為時間太久了」「（那個議事錄上有沒有記載
      同意在美國公司撤資所得用來清償聯成公司對乙○○的債
      務？）紀錄上有就有，沒有就沒有」「（請你回答有或沒
      有？）上面沒有記載」「（問剛才你有陳述，決定美國公
      司撤資的事情有召開董事會，該次董事會你自己有沒有參
      加？）有」「（該次董事會有無會議紀錄？）我不記得」
      「（是否記得那次有討論要用撤資所得償還聯成公司對乙○○的債務？）我不記得」（見原審卷第118至119頁、第
      123、124頁）。惟90年第9次董事會議事錄記載之開會日
      期為90年10月29日，已在告訴人乙○○辦理撤資並抵沖債
      務之後，顯然不可能事前同意乙○○以撤資所得逕清償欠
      款，是證人甲○○之記憶容屬有誤，該次會議只是通過前
      開財務報表。再聯成公司90年6月30日之轉帳傳票上雖記
      載出售美國固定資料，經會計師調整，並還乙○○借款等
      內容（見警卷(一)第10頁），亦係事後依會計師調整之結果
      所製作，此亦經證人蕭麗貞證述屬實（見警卷(一)第31頁）
      ，是亦難據以證明該公司事前即經決議予以同意抵沖乙○○之欠款。
    ５依上說明，被告提出此部分告訴，非全然無因。雖告訴人
      乙○○經檢察官認為犯罪嫌疑不足而為不起訴處分確定，
      惟乃由於不能證明乙○○有不法所有之意圖，尚難認為被
      告係無故攀誣。
（三）關於告訴人乙○○侵入住宅、強制、恐嚇部分：
    １有關91年1月8日晚上聯成公司發生之情形：
      (1)證人黃肇貴於警詢時稱：「（請你將91年1月8日，遭丙○○接管公司，經過情形敘述之？）當日晚上8時許，
        接獲公司警衛電話，說有不明人士近20名闖入公司指名
        找我，並敘明來意不善，本人即向所屬轄區東港分局報
        案，並即刻趕回公司」「（回公司後情形如何？）丙○○、甲○○、乙○○帶十數人，威脅我叫我即刻交出公
        司，並離開公司，本人因懼他們人多勢眾，暫與妥協」
        「（警方到場有無目睹你遭恐嚇威脅？）警方沒有目睹
        ，……乙○○看警方離開後及夥同多人對我多加恐嚇、
        威脅要對我不利」「（當時你被恐嚇威脅？有何人在場
        ？他以何言詞恐嚇？）當時只有我1個人在場，他說如
        不移交公司就要打死我」「（你是如何將公司移交給乙○○？）本人是丁○○董事長指定代理人，行使職務管
        理聯成公司，他們威脅我即刻離開，因心生畏懼，所以
        無奈即刻離開，並將公司交給乙○○」（見警卷(一)第24
        至26頁）；於偵查中稱：「（對許文耀所述有何補充？
        ）無，就是這樣，當天甲○○帶了20幾個黑衣人，他們
        說他們要接收公司，我必須要離開，如果我不離開的話
        ，叫我小心一點。這麼晚的時間，帶20多個人來，他不
        用說什麼話，我也覺得很恐怖。我後來有通知郭律師及
        報警」（見第142號偵查卷第52頁）。
      (2)證人許文耀證述：「當時晚上8、9點，大家都下班了，
        我在宿舍，丙○○帶一群人到廠區內的宿舍，說要找黃
        肇貴，我就帶他們去辦公室，並通知當時在外面的黃肇
        貴，後來乙○○還有甲○○他們說自己來了，他們來了
        後，跟我說，他們要接收公司」「……我回公司看到20
        幾個人在叫囂，甲○○跟我說要把公司交出來，不然要
        對我不利，後來我就打電話請示丁○○並叫警衛報警，
        顏說人身安全最重要，叫我先撤退回臺北」（見第142
        號偵查卷第52、53頁）。
      (3)證人郭憲文律師於偵查時證稱：「當天我應該是晚上8
        點許接到黃肇貴的電話，我當時是聯成的法律顧問，黃
        肇貴說丙○○及乙○○帶了一些人來，我到了公司，看
        到乙○○、丙○○、甲○○及那20多個人在公司……」
        「（有聽到任何恐嚇的話？）一開始氣氛不好，丙○○
        說他是法人代表，……說他經法人選任為聯成公司的董
        事長，強行接收公司，也提出一些文件，我跟他說晚上
        帶人來接收公司，為何不白天來處理，並通知前任董事
        長及被告，一併交接，晚上帶那麼多人來不太妥當。我
        跟乙○○談過後，我跟丁○○說乙○○他們當時還有瑕
        疵，但依法是有權接收公司的」（見第142號偵查卷第
        53頁）；於原審證述：「……我接到黃肇貴的電話後到
        場，我到場後有看到乙○○、丙○○、甲○○及不明人
        士在場，人數不詳，應該有1、20人，確實是穿黑衣服
        ，也有警察已經到場，我就跟丙○○談，因為他是法人
        代表，法人已經同意派任他擔任聯成公司董事長，所以
        他要過來接收公司，我當時就覺得現場的氣氛不是很好
        ，因為如果要接收公司為何要在晚上，而且有這麼多黑
        衣人在場，我就請丙○○、乙○○到會議室談，我問他
        們為何不白天來，還要帶這麼多黑衣人過來，他們說是
        保全人員，他們提出一些合法接收公司的文件，我過目
        之後認為他們接收公司是合法的，我當場就把這些事情
        打電話跟被告說明，請被告派任的黃肇貴等人先退出公
        司讓對方接收，日後再交接」（見原審卷第101至102頁
         ）、「……黃肇貴也是後來才到公司，他只說丙○○
        有帶黑衣人到公司」「……黃肇貴電話中跟我講的重點
        不在於如何進入公司的事情，而是丙○○等人帶著1、2
        0人黑衣人到公司來讓他覺得恐懼，還說今天如果不讓
        他接收公司，會對他不利，但是沒有講到具體如何不利
        的話語」（見原審卷第105頁）。
      (4)告訴人乙○○亦自承：當日晚上有帶同保全人員前去接
        管聯成公司，並向黃肇貴說要他立刻離開公司，名義上
        董事長接任人丙○○也有前去（見警卷(一)第4、19頁、
        原審卷第108、109、114頁）；證人丙○○亦證稱：當
        天晚上其有至聯成公司，甲○○及乙○○接著過來，保
        全人員也陪著乙○○一起來。其先看到許文耀，許文耀
        通知黃肇貴，黃肇貴再通知郭憲文律師。當時警衛不准
        乙○○和保全人員進來，其拿文件給警衛看，說是聯成
        公司新派任的董事長，經過溝通之後，警衛才讓乙○○
        等人進來，當時現場相當混亂（見原審卷第129頁）；
        證人甲○○亦證稱：乙○○有去備案，黃肇貴也有報案
        ，所以警方才會到場等情（見原審卷第119頁）。
      (5)參以91年1月8日事發當晚，屏東縣東港分局崁頂派出所
        警員阮錦文於晚間8時15分接獲值班同仁通知轄區○○
        村○○路聯成公司發生糾紛、可能有械鬥情事，由巡佐
        簡山塔帶班前往現場處理，於晚上8時25分到達現場時
        東港分局勤務中心調度警力10餘名到場協助，現場看到
        該公司人員在辦公室協調公司內部不詳事項，保全公司
        人員在辦公室外面，到場之警力均在辦公室外安全維護
        防止意外發生，嗣於晚間9時25分許離開等情，亦有崁
        頂分駐所巡佐簡山塔及警員阮錦文書立之報告書附卷可
        參（見警卷(一)第48頁）。
      (6)由上可知，當日晚上告訴人乙○○、甲○○及丙○○確
        有前去聯成公司，乙○○並帶同保全人員前往。當時在
        場之聯成公司人員許文耀乃通知黃肇貴前來，黃肇貴並
        通知聯成公司法律顧問郭憲文律師到場。依郭憲文律師
        之印象，告訴人乙○○帶來之人員人數眾多而身穿黑衣
        ，現場氣氛不好，許文耀亦聞見現場叫囂，黃肇貴則經
        告訴人乙○○要求離開，並因前述現場態勢而感到恐怖
        ，並報警處理。
    ２依上所述之情況，如僅係交接公司負責人，何必於晚上公
      司不上班之時間前往，並以如此陣仗前去？且當時公司負
      責人即被告並不在場，亦無從為負責人之交接，告訴人乙○○一方仍堅持接管，並要求在場之黃肇貴離開。黃肇貴
      經告以被告後，被告亦以人身安全為重，囑其等先行離開
      。是黃肇貴於此情況下，所為感到恐怖之陳述，符合一般
      常人合理感受之情狀，且若非感覺畏怖，又何必報警，並
      請公司之法律顧問郭憲文律師前來處理。故被告就此部分
      依據黃肇貴等人之告知，經諮詢亦身歷其境之郭憲文律師
      後，經郭憲文律師撰狀對乙○○提出侵入住宅、強制、恐
      嚇之申告（此部分亦經郭憲文律師以證人身分結證在卷，
      見原審卷第101頁），尚非無據。
    ３雖證人郭憲文律師證稱：其在現場時沒有聽到任何人講恐
      嚇話語（見原審卷第105頁），證人甲○○稱：其未出言
      恐嚇，一起來的人也沒有說恐嚇的話（見原審卷第120頁
      ），證人丙○○亦稱：在現場沒有聽到有人講恐嚇的話（
      見原審卷第130頁），崁頂分駐所巡佐簡山塔及警員阮錦
      文書立之前揭報告書亦記載：「現場並無發生有恐嚇、暴
      力、械鬥及其他不法情事」。然當時現場情況混亂，且告
      訴人乙○○一方確實人數眾多，乙○○亦確有要求黃肇貴
      離開，黃肇貴並報警及通知郭憲文律師前來，已使黃肇貴
      感到恐怖，已如前述。且當時警方並非全程在場，警方到
      達時該公司人員已在辦公室內，警方係在辦公室外維護安
      全，防止意外發生，則對於辦公室內之情況及事發前後全
      貌並非完全目睹。則自難以上開人等現場未聽聞如何具體
      恐嚇話語，即反指被告係憑空捏造而提出上開申告。
    ４至於被告此部分告訴狀雖記載：「91年1月8日晚上，被告
      親往教唆數十名不明人士未經同意侵入聯成公司，以要接
      收聯成公司為由，嗣被告亦親自到場，即大嗣擾亂，出言
      恐嚇，若不讓其接收聯成公司，就要讓告訴人好看，經報
      請轄區警員處理，方平息離去」（見警卷(一)第53頁），而
      告訴人並未到場，只是經電話得知此事。惟告訴人乙○○
      等前去之目的確在接收公司，並要求在場之黃肇貴離開，
      黃肇貴亦確因而感到畏怖，詳情已如前述，告訴狀之內容
      乃在鋪敘事情之經過，就所敘述之情況，非屬無因。自不
      能斤斤計較上開用語是否精確，即推認被告憑空誣指。
（四）關於告訴人甲○○、被害人丙○○、陳素慧共同業務侵占
      部分：
    １被告擔任聯成公司董事長期間，為規避債權人中華銀行三
      重分行之假扣押，遂於89年2月17日以其名義發出內部聯
      絡單指示：由於中華銀行三重分行陸續執行假扣押公司
      各家銀行之帳戶，為恐公司營運資金被凍結影響生計，增
      設臺灣銀行潮州分行聯成食品股份有限公司職工福利委員
      會帳戶，進出公司資金，此帳戶屬公司營運周轉基金，非
      福利委員會資金，特此聲明。因臺灣銀行潮州分行開戶
      作業需要時間，故於89年2月17日先將公司營運資金296萬
      元存入彰化銀行潮州分行（應為大順分行）聯成食品股份
      有限公司職工福利委員會帳戶，待臺灣銀行潮州分行開戶
      作業完成，再將此筆營運資金匯入臺灣銀行潮州分行聯成
      食品股份有限公司職工福利委員會帳戶，有該內部聯絡單
      在卷可稽（見第142號偵查卷第18頁）。則聯成公司之資
      金改由職工福利委員會帳戶進出，係依被告之指示而為，
      並有聯成公司職工福利委員會臺灣銀行潮州分行、彰化銀
      行大順分行帳戶支出明細及轉帳傳票附卷可憑（見第2151
      號偵查卷第35至45頁）。
    ２被告雖知悉丙○○為新派任之法人董事，欲接任聯成公司
      代表人，惟當時聯成公司之負責人尚未變更登記，被告仍
      登記為該公司負責人，有公司登記證明書在卷可參（見警
      卷(二)第93頁，91年1月31日始變更）。而91年1月中旬以後
      支出資金即未再經被告核可，為明真相，被告乃請許文耀
      向陳素慧等人查詢，但陳素慧等人不予置理，嗣乃於同年
      1 月21日委請開瑞法律事務所行文告知被告將委由許文耀
      及黃肇貴等人協助處理公司之事務，亦未獲正面回應，亦
      據證人許文耀證述在卷（見原審卷第166至170頁），並有
      上開函在卷可憑（見臺灣桃園地方法院95年度訴字第2493
      號卷第32至35頁）。但聯成公司之財務狀況早有困難，被
      告以其仍身為公司負責人，卻無從得知公司出帳之情形，
      認為保護投資人及債權人之權益，提出上開申告，即非全
      然無因。
（五）綜上所述，被告提出申告之情，均非無因，雖經檢察官偵
      查認為並無證據足以證明告訴人乙○○、甲○○及被害人
      丙○○、陳素慧等人犯罪，而為不起訴處分確定。惟被告
      並非憑空無據而虛捏提出申告，此外復查無其他積極證據
      足資證明其有何誣告犯意，自難遽以誣告罪名論處。
五、原審未經詳查，即遽認被告明知為不實之事項而提出申告，
    予以論罪科刑，自有未合。被告上訴，否認犯罪，為有理由
    ，自應由本院予以撤銷改判，依法為被告無罪之諭知。
據上論斷，應依刑事訴訟法第369條第1項前段、第364條、第301
條第1項，判決如主文。
本案經檢察官郭弘佑到庭執行職務。
中　　華　　民　　國　　96　　年　　9 　　月　　19　　日
 　　　　　 刑事第二庭審判長法　官　呂丹玉
                            法　官　林恆吉
                            法　官　王詠寰
以上正本證明與原本無異。
檢察官如不服本判決，應於收受送達後十日內向本院提出上訴書
狀，其未敘述上訴之理由者並得於提起上訴後十日內向本院補提
理由書（均須按他造當事人之人數附繕本）。
                            書記官  駱麗君
中　　華　　民　　國　　96　　年　　9 　　月　　19　　日
